臺灣高等法院民事裁定
111年度抗字第519號
抗  告  人  王思銘  




相  對  人  湯貴金  
上列當事人間聲明異議事件，抗告人對於中華民國111年3月29日
臺灣新北地方法院111年度執事聲字第20號裁定提起抗告，本院
裁定如下： 
    主  文
原裁定廢棄。
相對人在原法院之異議駁回。
抗告費用由相對人負擔。
    理  由
一、本件抗告人持最高法院109年度台上字第2742號確定判決為
    執行名義（下稱系爭執行名義），聲請執行拆除坐落其所有
    新北市○○區○○段0000號地號土地（下稱系爭土地）上第三人
    廖憲宗等人之門牌號碼新北市○○區○○路000○000號建物，經
    原法院以110年度司執字第73984號拆屋還地等執行事件（下
    稱系爭執行事件）受理，相對人主張其自民國107年12月間
    起即承租前揭000號建物（下稱系爭建物），現仍基於不定
    期租賃關係繼續占有系爭建物，非屬系爭執行名義效力所及
    之人，而向原法院聲明異議，經原法院司法事務官裁定駁回
    （下稱原處分），相對人對之不服，聲明異議，由原法院裁
    定廢棄原處分。抗告人提起抗告略以：伊基於物上請求權關
    係，於102年4月29日對廖憲宗等人起訴而取得系爭執行名義
    ，相對人自承於訴訟繫屬後之107年12月間始向廖憲宗承租
    系爭建物，依強制執行法第4條之2第1項規定，為系爭執行
    名義效力所及，原裁定不察而將原處分廢棄，顯有違誤，應
    予廢棄，並駁回相對人在原法院之異議等語。
二、按確定判決，除當事人外，對於訴訟繫屬後為當事人之繼受
    人者，及為當事人或其繼受人占有請求標的物者，亦有效力
    ，民事訴訟法第401條第1項定有明文。而執行名義為確定終
    局判決者，除當事人外，對於訴訟繫屬後為當事人之繼受人
    及為當事人或其繼受人占有請求之標的物者，亦有效力，為
    強制執行法第4條之2第1項第1款所明定。依實體法規定為權
    利主體之人，基於物權，對於某物得行使之權利關係而言，
    此種權利關係，具有對世效力與直接支配物之效力（最高法
    院61年度台再字第186號判例意旨參照）。故確定判決是否
    及於訴訟繫屬後承租訴訟標的物之人，應視其訴訟標的之法
    律關係為對人或對物之關係為斷，土地所有人本於所有權作
    用，主張他方為無權占有，而請求拆屋還地，該確定判決之
    效力，除及於訴訟繫屬後受讓房屋取得房屋「處分權能」之
    第三人以外，亦及於訴訟繫屬後承租房屋而取得房屋「使用
    收益權能」之第三人。　　
三、經查：
　㈠抗告人係以系爭土地所有人身分行使物上請求權，於102年4
    月29日訴請廖憲宗等人拆屋還地，並為本件強制執行之聲請
    乙節，有系爭執行名義之歷審判決、確定證明書、強制執行
    聲請狀及繳納一審裁判費之收據在卷可稽（見系爭執行事件
    卷第5至41頁、第206頁），相對人陳稱其自107年12月間起
    向廖憲宗承租系爭建物，於108年12月間原租約屆滿後成立
    不定期租約而繼續占有系爭建物等語，有110年11月25日執
    行筆錄及房屋契約租賃書為證（見系爭執行事件卷第179、1
    80頁、第194至200頁），足認相對人承租系爭建物係在系爭
    執行名義之訴訟繫屬後所為，參照前述說明，系爭執行名義
    之既判力及執行力應及於承租系爭建物而占有系爭土地之相
    對人，抗告人依法得聲請執行拆除系爭建物，相對人自不得
    以其與廖憲宗間就系爭建物存有不定期租約關係而對抗本件
    強制執行。
　㈡相對人雖主張其為系爭建物之承租人，非屬強制執行法第4條
    之2第1項所規定當事人之繼受人云云，然基於物權請求之既
    判力及執行力及於訴訟標的物之繼受人，繼受系爭建物之「
    使用收益權能」而占有系爭土地者，仍屬當事人之繼受人，
    已如前述，故相對人前述主張，不足為採。原裁定以所謂「
    為當事人或其繼受人占有請求之標的物」，係指專為當事人
    或其繼受人之利益而占有請求之標的物，而相對人係為「自
    己之利益」占有，非屬系爭執行名義效力所及為由，認抗告
    人聲明異議有理由而廢棄原處分，固非無據，然未審酌本件
    應屬訴訟繫屬後「為當事人之繼受人」之情形，亦未區別抗
    告人係基於債權關係或物權關係而取得系爭執行名義，容有
    未洽，抗告人請求予以廢棄，自屬有據。　
四、綜上所述，抗告人主張相對人屬強制執行法第4條之2第1項
    所規定訴訟繫屬後為當事人之繼受人，應受系爭執行名義之
    效力所及，洵屬有據。原裁定廢棄原處分，尚有未洽。抗告
    意旨指摘原裁定不當，聲明廢棄，為有理由，爰由本院將原
    裁定廢棄，另裁定如主文第二項所示。
中　　華　　民　　國　　111 　年　　5 　　月　　4 　　日
                  民事第二十五庭
                      審判長法  官  謝碧莉
                            法  官  林晏如
                            法  官　林俊廷　
正本係照原本作成。
本裁定除以適用法規顯有錯誤為理由外，不得再抗告。如提起再
抗告，應於收受送達後10日內委任律師為代理人向本院提出再抗
告狀。並繳納再抗告費新臺幣１千元。
中　　華　　民　　國　　111 　年　　5 　　月　　4 　　日
  　　　　　　　　　　　　　書記官　葉國乾